【裁判字號】    96,上更(一),576
【裁判日期】    970326
【裁判案由】    詐欺等
【裁判全文】
臺灣高等法院刑事判決             96年度上更(一)字第576號
上  訴  人  臺灣新竹地方法院檢察署檢察官
上  訴  人
即  被  告  甲乙○
                    （現於臺灣臺北監獄執行中）
選任辯護人  曾昭牟律師
上  訴  人
即  被  告  丁○○
上列上訴人因被告等詐欺等案件，不服臺灣新竹地方法院95年度
訴字第232 號，中華民國95年10月11日第一審判決（起訴案號：
臺灣新竹地方法院檢察署95年度偵字第1176號，併辦案號：95年
度偵字第2900號），提起上訴，經判決後由最高法院撤銷發回更
審，本院判決如下：
    主  文
原判決關於甲乙○、丁○○部分均撤銷。
甲乙○共同以犯詐欺罪為常業，處有期徒刑肆年陸月。
丁○○共同以犯詐欺罪為常業，處有期徒刑壹年肆月，減為有期
徒刑捌月。
    事  實
一、甲乙○與張新弼（經原審通緝中）於民國（下同）九十二年
    三月三十日設立滬康奈米生化科技股份有限公司（原設於新
    竹市○○路○段二九五號二三樓，後遷至新竹縣湖口鄉○○
    路一六一號，下稱滬康奈米生化公司），二人均為實際負責
    人，並以吳智賢擔任名義負責人。嗣張新弼於九十三年二月
    間離開滬康奈米生化公司後，甲乙○仍為實際負責人；迄至
    九十三年十二月間，滬康奈米生化公司變更負責人為甲乙○
    ；迨於九十三年十二月二日，甲乙○另設立滬康將軍慈湖股
    份有限公司（址設新竹縣湖口鄉○○路一六一號，下稱滬康
    將軍慈湖公司），並自任負責人。詎甲乙○竟意圖為自己不
    法之所有，基於與丁○○有共同常業詐欺之犯意聯絡，自九
    十三年四月間起至九十四年四月七日止，未經懷恩堂股份有
    限公司（下稱懷恩堂）同意，即與丁○○分別以滬康奈米生
    化公司、滬康將軍慈湖公司名義，擅自推銷懷恩堂靈骨塔塔
    位及不實之生前契約、理財金案，對外虛稱出售懷恩堂靈骨
    塔塔位，每一塔位新臺幣（下同）六萬元或六萬二千元或六
    萬六千元不等，或偽稱每份生前契約含懷恩堂靈骨塔一塔位
    及身後禮儀服務，所繳納款項委由國民黨黨營事業幸福人壽
    專案監管，於使用生前契約前，保證每份每年約二．四％分
    紅回饋；每份生前契約依經國級、中正級、中山級區分，價
    格分別為十五萬二千元、二十一萬元、二十五萬元或折扣不
    等（起訴書誤載為每份生前契約依中山級、中正級、經國級
    區分價格為十五萬六千元、二十一萬六千元、二十五萬六千
    元），每年每份可分別分紅三千六百元、五千零四十元、六
    千元（或每月每份可分別分紅三百元、四百二十元、五百元
    ），或偽稱每份理財金案依中正級、中山級區分價格為二十
    一萬二千元、二十五萬二千元（或二十五萬六千元或二十九
    萬六千元）或折扣不等（起訴書誤載為每份理財金案依中山
    級、中正級區分價格為二十一萬二千元、二十五萬二千元）
    ，每月每份可領取每年依四％計算之紅利（即中山級每月換
    算可領取八百四十元或八百五十四元或九百八十七元，起訴
    書誤載為每月可領取四％紅利，按若每月四％紅利應為一萬
    零八百元或一萬零二百四十八元或一萬一千八百四十四元）
    ，並享有靈骨塔塔位漲價之全額價金，同時利用粘聰明律師
    擔任健康食品契約見證律師之機會，冒用粘聰明律師之名義
    ，掛名為見證律師，在懷恩生命紀念館之將軍慈湖寶座永久
    使用權狀及使用合約書、申請書既收據上，盜用粘聰明律師
    之印文及簽名戳，偽造私文書，並持以行使，誘使中華民國
    退伍軍人協會直屬Ｖ○○○（下稱Ｖ○○○）理事長寅○○
    、幹事戌○等人號召成員參加免費旅遊介紹，而陸續購買該
    虛偽之懷恩堂靈骨塔塔位及不實之生前契約與理財金案，足
    以生損害於粘聰明。丁○○於九十三年四月間（起訴書誤載
    為九月），以每月底薪五萬元或總營業額五％之報酬（兩者
    以較高者為準）受甲乙○僱用，擔任業務經理，並與甲乙○
    共同基於常業詐欺之犯意聯絡，負責對外推銷虛偽之靈骨塔
    塔位及不實之生前契約、理財金案，使甲申○、甲子○、玄
    ○○、戌○、寅○○、Ｎ○○、甲甲○、ｊ○○、甲未○、
    甲午○、巳○、甲庚、甲辰、ｌ○○、申○○、午○○、ｉ
    ○○、ｒ○○、Ｕ○○、Ｈ○○、甲己、癸○○、甲壬○、
    ｂ○○、Ｘ○○、酉○○、Ｐ○、壬○○、甲丁○、ｙ○○
    、ｕ○○、ｓ○○、卯○○、Ｅ○○、Ｉ○○、Ｌ○○、辛○○、和再雪、Ｇ○○、未○○、天○○、甲卯○、Ｔ○○
    、ｑ○○、戊○○、褚延文、Ｗ○○、甲丙○、向端華、甲
    辛○、Ｙ○○、ｏ○○、Ｄ○、ｘ○○、宇○○、楊丕英、
    ｃ○○、ｇ○、庚○○、ｈ○○、甲寅○、Ｚ○○、丑○、
    ｎ○○、甲戊○、ｄ○○、地○○、辰○○、ａ○○、Ｏ○○、ｐ○○、Ｂ○○、乙○○、ｖ○○、宙○○、Ｊ○○、
    ｅ○○、Ｃ○○、丙○○、Ｋ○○、己○○○、亥○、黃○○、Ｒ○○、Ａ○○、Ｆ○○、ｍ○○、甲巳○、Ｑ○○、
    甲丑○、ｋ○○、吳木花、郭有貴、何玉娥、劉德展、何松
    燕、Ｓ○○及其他Ｖ○○○成員等多人均陷於錯誤（詳如附
    表所示），分別向甲乙○、丁○○購買不實之懷恩堂靈骨塔
    塔位及生前契約、理財金案，並各交付二人如附表所示之款
    項，總計共詐得四千一百二十一萬一千二百三十八元。甲乙○、丁○○均以詐欺款項為業維生，甲乙○並將所詐得之款
    項用以清償另案涉犯業務侵占之保險費（另經臺灣臺北地方
    法院以九十五年度訴字第三七六號判處有期徒刑四年）。
二、案經甲申○等人訴由新竹縣警察局移送臺灣新竹地方法院檢
    察署檢察官偵查起訴及Ｓ○○訴由臺灣新竹地方法院檢察署
    檢察官移送臺灣新竹地方法院併案審理。
    理  由
壹、程序部分：
一、依大法官會議釋字第五八二號解釋意旨，共同被告於被告案
    件中係屬證人，法院應踐行人證之法定調查程序，始具有證
    據能力；而共同被告於被告案件中之警詢、偵查中陳述，因
    被告無從為詰問，致有礙被告之對質詰問權，應無證據能力
    。再法院就被告之案件對其他共同被告或與被告有共犯關係
    之人調查，均應依人證之調查程序傳喚該共同被告或共犯到
    場，命其立於證人之地位而為陳述，並通知被告，使被告有
    與之對質及詰問其現在與先前陳述之瑕疵的機會，以確保其
    對質詰問權，並藉以發現實體真實（最高法院九十四年度臺
    上字第一七七六號判決意旨參照）。依上開大法官會議解釋
    及最高法院判決意旨，法院如於共同被告以證人身分到庭陳
    述，訊問被告對共同被告之審判外陳述有何意見，並准許被
    告對於共同被告當庭及先前陳述進行詰問，即已賦予被告對
    於共同被告對質詰問機會，此時共同被告於審判外陳述之瑕
    疵，應已治癒，而具有證據能力。查共同被告甲乙○、丁○○、王亦文、黃欣敏於警詢本於被告身分所供，業於原審以
    證人身分到庭陳述，並經被告等人及辯護人當庭交互詰問，
    有筆錄在卷可考，則共同被告甲乙○、丁○○、王亦文、黃
    欣敏於警詢所供，對於被告甲乙○、丁○○應均有證據能力
    。
二、按被告以外之人於審判外之言詞或書面陳述，除法律有規定
    者外，不得作為證據，刑事訴訟法第一百五十九條第一項固
    定有明文。惟被告以外之人於審判外之陳述，雖不符同法第
    一百五十九條之一至之四規定，而經當事人於審判程序同意
    作為證據，法院審酌該言詞陳述或書面陳述作成時之情況，
    認為適當者，亦得為證據。又當事人、代理人或辯護人於法
    院調查證據時，知有第一百五十九條第一項不得為證據之情
    形，而未於言詞辯論終結前聲明異議者，視為有前項之同意
    ，同法第一百五十九條之五規定甚明。本件證人彭薇、黃蘭
    花、黃賽花、邱秀琴、甲癸○（被害人甲子○之子）、喻思
    慈（被害人ｊ○○之女）、馬明紀（被害人ｒ○○之子）、
    劉維林（被害人ｙ○○之子）、王震宇（被害人戊○○之子
    ）等人警詢陳述及證人甲○、Ｍ○○、甲申○、戌○於偵查
    中證述，固係被告以外之人於審判外之言詞陳述，惟被告二
    人及辯護人迄至本院言詞辯論終結前，均未聲明異議，本院
    審酌上開證人警詢係在自由意志下陳述，且偵查中並經具結
    ，作為被告犯罪證據，應屬適當，依同法第一百五十九條之
    五第二項規定，亦均有證據能力。
貳、實體部分：
一、被告即上訴人甲乙○係滬康奈米生化公司及滬康將軍慈湖公
    司負責人，自九十三年四月間起至九十四年四月七日止，分
    別以滬康奈米生化公司、滬康將軍慈湖公司名義虛偽推銷懷
    恩堂靈骨塔塔位及不實之生前契約、理財金案，對外偽稱出
    售懷恩堂靈骨塔塔位，每一塔位六萬元或六萬二千元或六萬
    六千元不等，或偽稱每份生前契約含懷恩堂靈骨塔一塔位及
    身後禮儀服務，所繳納款項委由國民黨黨營事業幸福人壽專
    案監管，於使用生前契約前，保證每份每年約二．四％分紅
    回饋，每份生前契約依經國級、中正級、中山級區分價格為
    十五萬二千元、二十一萬元、二十五萬元或折扣不等，每年
    每份可分別分紅三千六百元、五千零四十元、六千元（或每
    月每份可分別分紅三百元、四百二十元、五百元），或偽稱
    每份理財金案亦依中正級、中山級區分價格為二十一萬二千
    元、二十五萬二千元（或二十五萬六千元或二十九萬六千元
    ）或折扣不等，每月每份可領取每年依四％計算之紅利（即
    中山級每月換算可領取八百四十元或八百五十四元或九百八
    十七元），並享有靈骨塔塔位漲價之全額價金，同時以柯俊
    雄、粘聰明掛名為總裁、見證律師，誘使Ｖ○○○理事長寅
    ○○、幹事戌○等人號召成員參加免費旅遊介紹，而陸續購
    買該虛偽懷恩堂靈骨塔塔位及不實生前契約、理財金案。又
    自九十三年四月間起，以每月底薪五萬元或總營業額五％之
    報酬（兩者以較高者為準）僱用被告丁○○擔任業務經理，
    負責以上開相同詐術對外推銷虛偽之靈骨塔塔位及不實之生
    前契約、理財金案。嗣甲申○及其他Ｖ○○○成員等多人（
    詳如附表所示）均陷於錯誤，分別購買不實之懷恩堂靈骨塔
    塔位、生前契約及理財金案，各交付如附表所示之款項等事
    實，業據被告甲乙○於原審（見原審卷（一）第三七、一０
    四頁、卷（二）第九一、一九一頁及卷（三）第六四頁）及
    本院準備程序坦承有詐欺之情（見本院上更一卷準備程序筆
    錄第二頁），核與被害人戌○、寅○○、甲申○、玄○○、
    Ｎ○○、甲甲○、甲未○、甲午○、巳○、甲庚、甲辰、ｌ
    ○○、申○○、ｉ○○、Ｕ○○、Ｈ○○、甲己、癸○○、
    甲壬○、ｂ○○、Ｘ○○、酉○○、Ｐ○、壬○○、ｕ○○
    、ｗ○○、ｓ○○、卯○○、Ｅ○○、Ｉ○○、ｆ○○、Ｌ
    ○○、辛○○、和再雪、Ｇ○○、未○○、天○○、甲卯○
    、Ｔ○○、ｑ○○、褚延文、楊美秀、甲丙○、向端華於警
    詢及Ｓ○○於偵查中指述明確，並經證人彭薇、黃蘭花、黃
    賽花、邱秀琴、甲癸○（被害人甲子○之子）、喻思慈（被
    害人ｊ○○之女）、馬明紀（被害人ｒ○○之子）、劉維林
    （被害人ｙ○○之子）、王震宇（被害人戊○○之子）等人
    分別於警詢證述情節相符，且經證人甲○及Ｍ○○於偵查、
    原審結證屬實，復有：
    被告王亦文之第七商業銀行帳號00000000000
    00號支票存款明細資料表懷恩堂所提被害人ｉ○○持有
    之青草湖懷恩紀念堂永久使用權狀影本陳玉好訃文影本
    滬康將軍慈湖功德百年終生契約申請專案滬康將軍慈湖優
    惠儲蓄專案文宣影本滬康公司購買塔位、生前契約、理財
    金案之客戶名冊被害人寅○○持有之滬康公司懷恩生命紀
    念館之將軍慈湖寶座永久使用權狀被害人戌○持有之滬康
    公司懷恩生命紀念館之將軍慈湖寶座永久使用權狀、滬康將
    軍慈湖幸福中山勳章榮民榮眷保本保息理財金專案資料、收
    據被害人辛○○持有之滬康公司懷恩生命紀念館之將軍慈
    湖申請書暨收據被害人和再雪持有之滬康公司懷恩生命紀
    念館之將軍慈湖申請書暨收據（塔位、生前契約、理財金案
    ）被害人Ｇ○○持有之滬康公司懷恩生命紀念館之將軍慈
    湖寶座永久使用權狀、懷恩堂生命紀念館之將軍慈湖功德百
    年終生契約（中山級）、懷恩堂生命紀念館之將軍慈湖申請
    書暨收據被害人未○○持有之滬康公司懷恩生命紀念館之
    將軍慈湖寶座永久使用權狀、懷恩堂生命紀念館之將軍慈湖
    功德申請書暨收據被害人天○○持有之滬康公司懷恩生命
    紀念館之將軍慈湖寶座永久使用權狀被害人甲卯○持有之
    滬康公司懷恩生命紀念館之將軍慈湖寶座永久使用權狀被
    害人Ｔ○○持有之滬康公司懷恩生命紀念館之將軍慈湖申請
    書暨收據（中山級）被害人ｑ○○持有之滬康公司懷恩生
    命紀念館之將軍慈湖寶座永久使用權狀被害人戊○○持有
    之甲乙○所簽發華南銀行支票二紙（支票號碼：JC0000
    000、CC0000000）、本票三紙影本被害人戊○○持有之滬康將軍慈湖幸福中山勳章榮民榮眷保本保息理財
    金契約書被害人褚延文持有之滬康將軍慈湖幸福中山勳章
    榮民榮眷保本保息理財金契約書被害人Ｗ○○持有之滬康
    公司懷恩生命紀念館之將軍慈湖寶座永久使用權狀壹張、懷
    恩堂生命紀念館之將軍慈湖申請書暨收據被害人甲丙○持
    有之滬康公司懷恩生命紀念館之將軍慈湖寶座永久使用權狀
    、使用合約書被害人向端華持有之滬康將軍慈湖幸福中山
    勳章榮民榮眷保本保息理財金契約書被害人Ｎ○○持有之
    滬康公司懷恩生命紀念館之將軍慈湖寶座永久使用權狀、使
    用合約書被害人ｙ○○持有之滬康公司懷恩生命紀念館之
    將軍慈湖寶座永久使用權狀、使用合約書被害人ｕ○○持
    有之滬康公司懷恩生命紀念館之將軍慈湖寶座永久使用權狀
    、使用合約書被害人甲辰持有之滬康公司懷恩生命紀念館
    之將軍慈湖寶座永久使用權狀被害人ｌ○○持有之滬康公
    司懷恩生命紀念館之將軍慈湖寶座永久使用權狀被害人壬○○持有之滬康公司懷恩生命紀念館之將軍慈湖寶座永久使
    用權狀、使用合約書被害人巳○持有之滬康公司懷恩生命
    紀念館之將軍慈湖寶座永久使用權狀、懷恩堂生命紀念館之
    將軍慈湖功德百年終生契約（中山級）、懷恩堂生命紀念館
    之將軍慈湖申請書暨收據被害人甲庚持有之滬康公司懷恩
    生命紀念館之將軍慈湖申請書暨收據（塔位）被害人Ｕ○○所持有之滬康公司懷恩生命紀念館之將軍慈湖申請書暨收
    據（塔位）被害人ｉ○○持有之懷恩堂生命紀念館之將軍
    慈湖功德申請書暨收據、懷恩堂生命紀念館之將軍慈湖功德
    百年終生契約（中山級）使用合約書及滬康將軍慈湖幸福中
    山勳章榮民榮眷保本保息理財金契約書被害人甲子○持有
    之滬康公司懷恩生命紀念館之將軍慈湖寶座永久使用權狀有
    價證券憑證、使用合約書及滬康將軍慈湖幸福中山勳章榮民
    榮眷保本保息理財金契約書被害人Ｘ○○持有之滬康公司
    懷恩生命紀念館之將軍慈湖寶座永久使用權狀及滬康將軍慈
    湖幸福中山勳章榮民榮眷保本保息理財金契約書被害人甲
    申○持有之滬康公司懷恩生命紀念館之將軍慈湖寶座永久使
    用權狀有價證券憑證、懷恩生命紀念館之將軍慈湖申請書暨
    收據及滬康將軍慈湖幸福中山勳章榮民榮眷保本保息理財金
    契約書被害人甲甲○持有之滬康公司懷恩生命紀念館之將
    軍慈湖寶座永久使用權狀被害人玄○○持有之懷恩生命紀
    念館之將軍慈湖申請書暨收據（塔位）被害人Ｐ○持有之
    懷恩生命紀念館之將軍慈湖申請書暨收據（理財金案）及滬
    康將軍慈湖幸福中山勳章榮民榮眷保本保息理財金契約書
    被害人ｊ○○持有之滬康公司懷恩生命紀念館之將軍慈湖寶
    座永久使用權狀、使用合約書及懷恩生命紀念館之將軍慈湖
    申請書暨收據（塔位、生前契約）立法委員柯俊雄九十四
    年一月十七日存證信函懷恩堂同意兌換之四十九座塔位名
    冊影本滬康公司劃撥客戶名冊已更換懷恩堂公司之青草
    湖懷恩紀念堂永久使用權狀之懷恩生命紀念館之將軍慈湖申
    請書暨收據未更換懷恩堂公司之青草湖懷恩紀念堂永久使
    用權狀之懷恩生命紀念館之將軍慈湖申請書暨收據被害人
    甲子○交付之面額九十七萬元支票影本（慶豐商業銀行新竹
    分行票號AJ0000000號）。同案被告張新弼之第七
    商業銀行新竹分行帳號0000000000000號帳戶
    往來明細滬康奈米生化公司之合作金庫銀行北新竹分行0
    000000000000號帳戶資料滬康奈米生化科技
    （股）公司之中華郵政股份有限公司劃撥帳號000000
    00號帳戶資料。滬康將軍慈湖股份有限公司之中華郵政
    股份有限公司劃撥帳號00000000號帳戶交易明細懷恩堂九
    十三年七月三十日、九十三年九月二十一日、九十四年四月
    二十七日存證信函影本被害人Ｓ○○之存摺影本暨滬康將
    軍慈湖幸福中山勳章榮民榮眷保本保息理財金契約書在卷可
    考。足見被告甲乙○於原審及本院準備程序自白詐欺情事，
    確與事實相符，堪以採為認定犯罪之證據。
二、被告甲乙○雖辯稱：因遭張新弼脅迫始為本件犯行，張新弼
    是本件主謀云云。惟查：
  (一)被告甲乙○於警詢供稱：……八十七年三月間，當時都是張
    新弼與懷恩堂在合作賣靈骨塔，我有以企畫的立場幫助他，
    買賣過程是由張新弼處理……懷恩堂沒有授權給我對外販賣
    該公司位於新竹市○○路五０六巷一七一號「懷恩生命紀念
    館」內之寶塔（納骨塔），……有的資金就去還幸福人壽客
    戶的錢。有的去輔選黃國新黨部的候選人。以滬康公司為名
    ，我或丁○○所賣出之「生前契約」及「理財金案」與懷恩
    堂股份有限公司沒有合作關係。……我販售「寶塔」、「生
    前契約」及「理財金案」共計獲利大約二千萬元等語（見九
    十五年度他字第三三七號偵查卷（一）第一八三至一九七頁
    ）；嗣於偵查中供稱：張新弼是做懷恩堂塔位業務自八十七
    年至八十九年、九十一年至九十三年八月，……九十三年八
    月二十四日張新弼即無再經手公司業務，我之後也沒有取得
    懷恩堂授權。……一個塔位賣六至七萬不等。我們出具公司
    的使用權狀時，還沒有實際取得權狀上所列寶座合法使用權
    。九十四年三月開始向滬康公司買塔位的人去向懷恩堂換合
    法權狀。是我要他們去換權狀。我賣塔位、生前契約、理財
    金案的錢都拿去還幸福人壽錢，……除給懷恩堂二百九十萬
    元，餘用作還幸福人壽錢……，等語（見九十五年度他字第
    三三七號偵查卷（二）第一七一至一七四頁、第二二０至二
    二四頁）；及於原審供稱：這兩家公司的帳是我負責，錢是
    我管的。我承認Ｍ○○沒有授權給我，……我另外作理財金
    案、生前契約其實是納骨塔，是同一件事。……我把向客戶
    收受納骨塔的錢及幸福人壽的錢投入輔選等語（見原審九十
    五年度聲羈字第一五號卷第九至十五頁）。被告甲乙○於警
    詢、偵查及原審均坦承未經懷恩堂授權，即擅自販賣該公司
    名義之靈骨塔、生前契約及理財金案，並將所得款項供清償
    另案涉嫌侵占業務上持有之保險費，復始終未曾指稱遭張新
    弼脅迫之事；且被告甲乙○自承於張新弼離去滬康公司，其
    仍繼續行詐，亦見被告甲乙○係自行犯案。況倘張新弼有脅
    迫被告甲乙○為本件犯行，豈會將詐得款項任由被告甲乙○
    使用？足見被告甲乙○上開所辯遭張新弼脅迫云云，要屬卸
    責之詞，不足採信。
  (二)證人甲○於偵查中證稱：我是懷恩堂的董事，從八十九年開
    始至現在，總經理是我先生Ｍ○○。懷恩堂有同意張新弼賣
    塔位，從八十九年開始至九十一年，九十三年塔位蓋好後他
    又開始販賣。是以預售方式，給永久使用權狀、劃位。他太
    太羅寶玲也有。但沒有授權甲乙○賣塔位。九十三年八月有
    一伯伯要來看他的塔位，拿出的權狀才發現是滬康公司自己
    印的。後來張新弼把甲乙○找來，九十四年四月二十七日存
    證信函向甲乙○收賣塔位的二百五十二萬九千五百元，後來
    張新弼說甲乙○理虧，過幾天張新弼和甲乙○至公司，甲乙○表示賣了82個塔位。塔位的錢甲乙○只有拿二百五十二萬
    九千五百元。甲乙○一直沒有提供名冊，是由我們懷恩堂公
    告，壹張滬康公司權狀換懷恩堂壹張權狀，要換之前我們會
    先打電話給甲乙○確認等語（見九十五年度他字第三三七號
    偵查卷（二）第一八八至一八九頁）；及於原審證稱：八十
    九年開始請張新弼預售塔位，……從來沒有委託甲乙○以滬
    康公司名義販賣塔位，因張新弼曾經帶甲乙○去跟我們認識
    ，說他是張新弼的旗下，也是同學，張新弼幫懷恩堂賣到九
    十年、九十一年左右就退場，到九十三年二月我們拿到使用
    執照……張新弼表示已經拿到使用執照，所以想要幫我們繼
    續賣，我們表示歡迎……到九十三年七月間有壹個榮民帶他
    的女兒到懷恩堂要來看塔位位置，榮民說他買好了……榮民
    拿出他的滬康公司權狀，……我們就打電話給董事看如何處
    理，之後打電話給張新弼並發存證信函一張給柯俊雄、一張
    給張新弼，我們沒有發給甲乙○，之後張新弼來，我問他為
    何偷印權狀，他很驚訝樣子，沒有說什麼就走了，並且說兩
    天內帶甲乙○來與我們談，……張新弼說甲乙○理虧，後來
    甲乙○才承認，……於是張新弼要甲乙○說出賣幾個塔位，
    將賣出去塔位錢交出來，……後來甲乙○說他賣八十二個，
    ……最後用八十二個來計算，但甲乙○沒有繳到八十二個錢
    ，還少七十三萬元，所以我們用甲乙○有繳金額來計算塔位
    ，被騙榮民在這個金額範圍內可以跟我們換權狀……甲乙○
    九十五年二月七日警詢筆錄，他提到有壹個場合，他告訴我
    說張新弼表示販售完塔位等到往生壹個的時候再給壹個塔位
    的錢，而我在當場指責張新弼，是他亂講的，沒有這回事，
    很簡單那有這種事情，怎麼可能別人收了錢放在自己口袋，
    等有人往生再交壹個的錢。……後來五十萬元是張新弼交給
    我們，後來張新弼拿甲乙○票說甲乙○希望票開久一點，再
    貼公司利息，我們不要，張新弼拿回去，後來甲乙○自己來
    ，將二百零二萬九千五百元票分期交給我們，……這些錢都
    是我們事後發現甲乙○詐賣納骨塔的時候他才出面處理等語
    （見原審卷（三）第一五一至一五四頁）。再據證人Ｍ○○
    於偵查中證稱：我是在懷恩堂公司任職總經理，老闆是游炳
    章。九十三年一月二十四日前張新弼將全部的錢交給我們，
    給客戶青草湖懷恩堂永久使用權狀。提示的懷恩生命紀念館
    之將軍慈湖寶座永久使用權狀不是我們所使用的權狀，是有
    一些老榮民拿這些權狀至我們懷恩堂一問，我們才知甲乙○
    偽造這些權狀，我們有寄存證信函給甲乙○。……我們沒有
    同意甲乙○印製該使用權狀，也沒有提供使用權狀上的位置
    區號給甲乙○。我們懷恩堂塔位標號是以英文字母Ｆ開頭，
    一樓是Ｆ１，二樓是Ｆ２，以此類推，之後是０１表示第一
    排，然後是阿拉伯數字，該使用權狀的位置區號是甲乙○自
    編，我看不懂。現在我們賣的是三樓的塔位，二樓是張新弼
    九十三年一月二十四日前預售的。甲乙○以懷恩堂名義賣塔
    位，我太太發現後，有要求甲乙○將已賣出的塔位拿回來換
    正式的使用權狀。我或是我太太沒有同意甲乙○可以用此種
    方式繼續賣懷恩堂塔位。甲乙○有把錢繳回懷恩堂並提供買
    受人名單，我們才依他所提供的名單發正式的使用權狀給客
    戶，只有滬康公司的使用權狀我們是不會發正式權狀給客戶
    。陸續有很多人拿滬康的使用權狀來換，但我們只有換四十
    九張。每一塔位甲乙○要付懷恩堂四萬五千元，我們收百分
    之五十五，是二萬四千七百五十元，再加上一萬五千元的管
    理費，是三萬九千七百五十元。至目前為止甲乙○給懷恩堂
    二百五十二萬九千五百元約是六十個塔位的錢，每個塔位還
    要給二千四百七十五元的稅金，是佣金的所得稅由我們代扣
    ，至九十三年他才付錢。甲乙○說他賣出去八十二個。……
    懷恩堂沒有和甲乙○合作生前契約或理財金案，我們只是賣
    塔位。……我所寫的甲乙○尚欠七十三萬元是以售出八十二
    個塔位來計算甲乙○尚欠懷恩堂七十三萬元等語（見九十五
    年度他字第三三七號偵查卷（一）第三四四至三四七頁）；
    於原審證稱：我是懷恩堂公司現任總經理，……建造銷售納
    骨塔，八十九年開始銷售。有授權張新弼幫公司賣納骨塔。
    甲乙○原來在張新弼旗下幫忙賣納骨塔，甲乙○何時開始自
    己賣，我不知道。我給張新弼利潤是總金額的百分之四十五
    。……我在警詢說甲乙○在張新弼不知情之下私自販售納骨
    塔是實在的，這是我們後來問才知道，是由張新弼告訴我，
    因為有榮民來我們懷恩堂要求看塔位，拿滬康公司使用權狀
    ，我們發現有異才問張新弼，張新弼才告訴我們這件事情，
    ……當時我們同意張新弼對外販售納骨塔塔位賣出去，都是
    由我們公司出具使用權狀給客戶，並且都有收錢，沒有由滬
    康公司出具使用權狀，所以滬康公司使用權狀給客戶的事情
    是沒有經過我們同意，我們事先不知情。懷恩堂對口是張新
    弼，不是滬康公司，……販售塔位金額壹個四萬五千元，張
    新弼可以得到百分之四十五利潤，百分之五十五給懷恩堂，
    都是要收取現金並由懷恩堂開立使用權狀給客戶。我們不可
    能同意張新弼對外販售塔位不用先把錢繳回，等到買塔位之
    人往生之後再把錢交給懷恩堂，都要現金買賣且由懷恩堂發
    給客戶使用權狀。確實沒有授權甲乙○對外販售納骨塔暫時
    不用將收到的錢繳回公司，由滬康公司出具他們自己公司所
    製作使用權狀。……我與甲○說約九十三年八月間發現甲乙○私自對外販賣公司納骨塔，收取款項，發給客戶甲乙○公
    司自己製作使用權狀，來詐騙榮民是實在的等語（見原審卷
    （三）第一四五至一五一頁），顯見懷恩堂原係授權張新弼
    對外販售納骨塔塔位，並未授權被告甲乙○販售納骨塔，亦
    未同意被告甲乙○以滬康公司名義出具永久使用權狀，且因
    有被害人持滬康公司使用權狀至懷恩堂要求查看塔位，經甲○、Ｍ○○詢問張新弼，始知被告甲乙○擅自詐賣靈骨塔之
    事，應可認定。是被告甲乙○係自行自九十三年四月間起意
    為本件詐欺行為，其事證明確，犯行堪以認定。
  (三)至被告甲乙○上揭雖供稱：張新弼共同販售懷恩堂塔位之業
    務，至九十三年八月二十四日止云云，然據共同被告張新弼
    於警詢供稱：九十三年二月因甲乙○要推納骨塔及生前契約
    時，伊就未再當滬康奈米生化公司之負責人等語（見偵查卷
    第四二頁），再據證人Ｍ○○上揭所為證述：「九十三年一
    月二十四日前張新弼將全部的錢交給我們」、「二樓是張新
    弼九十三年一月二十四日前預售的」等語，而證人Ｍ○○係
    授權張新弼販售納骨塔之人，所證自較接近事實，顯見張新
    弼於九十三年一月二十四日前所經手販售之納骨塔之費用，
    已與懷恩堂公司結清，其後均屬被告甲乙○所經營，可以認
    定。是共同被告張新弼所供其於九十三年二月間未再擔任滬
    康奈米生化公司之負責人即較為可採，被告甲乙○上揭所供
    共同被告張新弼共同參與販售納骨塔至九十三年八月二十四
    日止云云，要不可採。依此，張新弼既於九十三年二月間未
    再銷售懷恩堂納骨塔，應可認定懷恩堂公司自九十三年二月
    起即中止對張新弼之授權，此後被告甲乙○自行銷售懷恩堂
    納骨即屬未經懷恩堂公司授權，亦可認定，雖張新弼於偵查
    中供稱：有介紹甲乙○賣塔位，及證人Ｍ○○於原審證稱：
    甲乙○原來在張新弼旗下賣納骨塔等語，但張新弼既已在九
    十三年二月起即與懷恩堂公司中止授權，其後應係被告甲乙○未經授權即自行銷售納骨塔，不能因其原在張新弼旗下銷
    售，即可追認其有經授權銷售納骨塔。
  (四)被告甲乙○雖辯稱：伊有經過粘聰明之同意為銷售納骨塔等
    契約之見證律師，否則渠收受伊所贈與之二個塔位之永久使
    用權狀時，怎未異議提告？伊無行使偽造私文書罪云云。然
    查，粘聰明並未同意被告二人擔任銷售納骨塔等契約之見證
    律師之情，已據粘聰明於偵查中結證明確（見九十五年他字
    第三三二號卷二第一八六、一八七頁），不能因粘聰明事後
    接受塔位之永久使用權狀時，未發覺提告即認有經過授權，
    是被告甲乙○上開所辯，亦不能採。又被告甲乙○另辯本案
    與已判決確定之本院九十六年上訴字第二四０四號偽造文書
    一案之犯罪事實，係屬同一案件，依法應為免訴判決云云，
    惟查：九十六年上訴字第二四０四號偽造文書一案之犯罪時
    間係自九十一年三月至九十二年一月間，核與本案之犯罪時
    間為九十三年二月至九十四年四月間止，相隔已有一年餘之
    久，又兩案犯罪時間顯有中斷，尚難謂屬同一案件，自無為
    免訴判決之餘地，是被告上開所辯，要屬推諉之詞，不足採
    信。
三、訊據被告即上訴人丁○○固坦承於九十三年間，以每月底薪
    五萬元或總營業額五％之報酬（兩者以較高者為準）受僱擔
    任業務經理，負責對外推銷靈骨塔塔位、生前契約、理財金
    案，並販售予被害人Ｎ○○等人等事實，惟矢口否認有常業
    詐欺犯行，辯稱：因與張新弼共事多年，而受僱張新弼、甲
    乙○擔任公司業務經理，對於甲乙○販賣商品詐騙行為均不
    知情，且任職近一年半期間總計所得薪資僅有一百餘萬元，
    與甲乙○所得千萬差距甚遠。雖於任職期間曾質疑為何公司
    可以發放利息，然甲乙○表示係將公司盈餘提前以祝壽金方
    式發給榮民，因信賴張新弼，及聽聞張新弼提及與柯俊雄賣
    靈骨塔之事，並常於餐會中見柯俊雄等人，經銷合約書亦有
    粘聰明律師作見證，生前契約等案均有詳細服務項目、流程
    及文件，遂未曾對甲乙○起疑等語。惟查：
  (一)被害人Ｎ○○等人於九十三年四月間起，經由被告丁○○推
    銷滬康公司生前契約、靈骨塔、理財金案，並信以為真，乃
    向被告丁○○購買，同時交付款項等情，業據被害人Ｎ○○
    、ｕ○○、甲辰、巳○、ｉ○○、Ｘ○○、甲申○、甲甲○
    、Ｐ○、ｊ○○之女喻思慈、辛○○、和再雪、Ｇ○○、未
    ○○、天○○、Ｔ○○、Ｗ○○之妻楊美秀及子○○於警詢
    指述明確在卷（見九十五年度他字第三三七號偵查卷（一）
    第六六、七六、八二、九六、一一一、一二三、一四一、一
    五０、一六一、一六九、一七０及卷（二）第二三四至二五
    三頁、第二七六頁、第二八五至二八六頁、第三三四至三三
    五頁、第三五一至三五二頁）。再證人甲申○於偵查中證稱
    ：九十三年七月間開始向丁○○及甲乙○買滬康將軍慈湖理
    財金案，……從九十四年十月開始就沒有領到理財金案的利
    息，我在九月時有找過丁○○，他說他已不在滬康等語（見
    九十五年度他字第三三七號偵查卷（二）第一八五頁）；證
    人戌○於偵查中證稱：我是退伍軍人協會的幹事，沒有正式
    在滬康公司上班，九十三年四月協會有幫滬康公司動員到懷
    恩堂參觀，甲乙○及丁○○都在場推銷塔位，四十五個塔位
    都是向他買的等語（見九十五年度他字第三三七號偵查卷（
    二）第二０二、二０三頁）。證人巳○於原審證稱：是丁○○騙我的，我被騙二十五萬元，購買塔位六萬元、如以後過
    世了關於禮儀的費用十九萬元，丁○○都沒將錢還我等語（
    見原審卷（二）第一九三頁）。證人甲己於原審證稱：我被
    騙二十一萬元，是丁○○騙我的，我們將錢從郵局劃撥過去
    ，錢也沒還我們等語（見原審卷（二）第一九五頁）。證人
    ｂ○○於原審證稱：我被丁○○騙了一百萬元，他騙我去劃
    撥的，丁○○來我家十幾次，所以我才會被他騙等語（見原
    審卷（二）第一九五頁）。依上開被害人、證人所稱，被害
    人Ｎ○○等人均係由被告丁○○推銷，始向被告丁○○購買
    生前契約、靈骨塔、理財金案，並交付款項，始遭詐騙等情
    ，應可認為屬實。
  (二)依被告王亦文於偵查中供稱：我是將丁○○傳到家中的匯款
    款項收集起來交給甲乙○，由他處理。……應是甲乙○處理
    賣塔位，丁○○則負責處理業務等語（見九十五年度他字第
    三三七號偵查卷（一）第二一六至二一九頁），同案被告黃
    欣敏於偵查中亦供稱：……丁○○負責賣塔位的業務。……
    ，我和丁○○一起去和客戶談，談好後我負責寫收據，我和
    丁○○陪客戶至銀行匯錢，若賣塔位是匯至滬康將軍慈湖的
    帳戶等語（見九十五年度他字第三三七號偵查卷（二）第一
    九八至二００頁），於原審供稱：我是內勤助理，沒有負責
    業務……當時主管丁○○說我只有做內勤太輕鬆，所以我要
    與他一起出去見習推銷塔位，…之前的內勤助理是女生，也
    都有與丁○○一起出去見習……我沒有負責推銷塔位，我有
    將資料傳真到甲乙○的住處……只是依據甲乙○的指示將資
    料傳送。……丁○○帶我們出去見習，不是推銷塔位，而是
    幫忙開收據給客戶等語（見原審卷（一）第一０六、一０八
    、一０九、一一０頁），可知被告丁○○係負責銷售滬康公
    司之生前契約、靈骨塔、理財金案之主要人員。
  (三)被告丁○○於警詢供稱：……這些都是我經手的……以榮民
    、榮眷為主，一座寶塔是六萬，投資理財契約是二十五萬元
    ，我們會交付具名「滬康公司」「寶塔永久使用權狀」、「
    合約書」及收據。另投資理財契約的部分會交付「投資理財
    金案證書」、「寶塔使用權狀」、「生前契約內容條款書」
    及收據，……「理財金案」的部分，如果他沒有使用寶塔，
    每個月會有四％的回饋金新臺幣八百四十元……我銷售寶塔
    、生前契約及理財金案，都是取現值的五％。每月十日結算
    佣金，……收取現金後，我先開收據給對方，……我所經手
    過的款項約二千七百萬元左右等語（見九十五年度他字第三
    三七號偵查卷（一）第三四至三八頁）。嗣於偵查中供稱：
    ……我是從九十三年五、六月時開始賣懷恩堂塔位……，我
    沒有和懷恩堂的人聯絡，……我是跟甲乙○至湖口鄉○○○
    路，之前公司是在新竹市○○路……當時賣塔位……錢都是
    交給甲乙○，搬至湖口後滬康公司賣的塔位都是甲乙○提供
    的使用權狀。……在湖口民眾服務站作登記收款，我們給客
    戶收據，將匯款單傳真給甲乙○，他將滬康公司使用權狀及
    使用說明書交給我，再給客戶，塔位售價一個六萬元，我有
    經手生前契約、理財金案，賣出三十五個至四十個生前契約
    ，理財金案十五個左右，佣金都是百分之五。賣塔位時的編
    號是甲乙○提供，他有壹張二樓平面圖，位置區號也是甲乙○編的，位置是客戶選的。生前契約是一個二十五萬含一個
    塔位及處理身後事，理財金案是一個二十五萬六千元沒有提
    供塔位，是類似存儲的一種投資。賣塔位、生前契約、理財
    金案的錢都是甲乙○在處理，下班前我們將匯款單傳真至甲
    乙○新竹市○○路家。…柯俊雄只是拍光碟廣告、幫公司代
    言，沒有參與公司經營。……粘聰明是滬康公司的律師，我
    見過一次，公司有粘聰明的法律顧問證書等語（見九十五年
    度他字第三三七號偵查卷（一）第三四八至三五一頁）。於
    原審先後供稱：「……我在滬康公司任職前也在幸福人壽工
    作，上開二項工作時間有重疊，九十三年十一、二月才從幸
    福人壽離職，所以重疊部分約有半年左右，販賣的契約是否
    有與幸福人壽簽約，我不知道，我只知道甲乙○曾經將三十
    萬元存在幸福人壽是以滬康公司名義購買的。……我在幸福
    人壽是從八十八年任職，之前八十二年在臺北，到八十八年
    也是任職中央人壽，共有十幾年的保險公司的經歷，所以對
    於保險公司的經歷、業務很清楚，我確實在任職期間擔任業
    務經理，底薪五萬元，業績是看當時的銷售，月薪保證五萬
    元，業績獎金以營業額的百分之五計算，二者以較高者為準
    」、「一開始甲乙○有給我公司及吳智賢的大、小章及基本
    資料，叫我將錢存到銀行，送去一個禮拜，甲乙○與我們內
    勤小姐有認識，公司退件，只能用吳智賢名義投保，……我
    知道投保的事，是甲乙○叫我拿公款存入幸福人壽，用買保
    險躉繳的方式存款。我當時有質疑我們不是金融單位為何可
    以發放利息等語（見原審卷（一）第一０五至一０八頁及卷
    （三）第一五四、一五五、第一五七頁）。依被告丁○○所
    供，被告丁○○有十餘年之保險業務經驗，並曾質疑滬康公
    司並非金融機構卻有發放利息；而被告甲乙○收取被害人款
    項後，並未有轉投資之事，自不可能有盈餘回饋買受人。且
    據被告甲乙○於原審供稱：丁○○當時知道本案詐騙的錢還
    幸福人壽被害人，他在販賣納骨塔、理財金、生前契約時就
    知道了；有些是丁○○之前幸福人壽重複的客戶等語（見原
    審卷（三）第一一五頁），已見被告丁○○應知被告甲乙○
    販賣性質如同金融存款、投資之生前契約、理財金案係屬違
    法不實。再被告丁○○自承明知係販賣懷恩堂靈骨塔塔位，
    然被告丁○○交付各被害人之永久使用權狀竟以滬康奈米生
    化公司名義印製，以被告丁○○曾有十餘年之保險業務經驗
    ，並為銷售之主要人員，復知被告甲乙○將販售所得用來清
    償侵占幸福人壽之被害人，被告丁○○豈會不知販售之靈骨
    塔塔位係屬虛偽不實。足見被告丁○○與被告甲乙○確有共
    同犯意聯絡及行為分擔。被告丁○○辯稱不知甲乙○有詐騙
    行為，不足採信。至被告甲乙○於原審雖另供稱：丁○○不
    知道伊販賣金融存款、生前契約、理財金案係屬違法不實云
    云（見原審卷(三)第一一五頁），然與被告甲乙○上揭所供情
    節已有前後不一，且被告丁○○於原審尚供承甲乙○所販賣
    納骨塔、生前契約、理財金案之契約內容，為其所打字等情
    （見同上卷第一一六頁），再被告丁○○既在銷售納骨塔、
    生前契約、理財金案，對於契約之所有內容理應熟稔，否則
    如何推展銷售業務？是被告甲乙○上揭所供，要係迴護之詞
    ，尚難採為有利被告丁○○之認定。
  (四)被告丁○○於偵查中供稱：柯俊雄只是拍光碟廣告、幫公司
    代言，沒有參與公司經營。……粘聰明是滬康公司的律師，
    我見過一次，公司有粘聰明的法律顧問證書等語（見九十五
    年度他字第三三七號偵查卷（一）第三四八至三五一頁）。
    證人粘聰明於偵查中結證：九十三年七月至九十四年七月間
    ，甲乙○邀我擔任滬康奈米生化公司之法律顧問，該公司原
    本是賣健康食品、運動器材，我並沒有為滬康公司賣的塔位
    、理財金案、生前契約作見證，塔位權狀、生前契約及理財
    金案上都不是我的簽名、印章，我也沒有授權甲乙○代刻印
    章，只有授權就他賣健康食品契約任見證律師，迄至九十四
    年九月幸福人壽案發後，我才知道他賣塔位的事等語（見九
    十五年度他字第三三七號偵查卷（二）第一八六、一八七頁
    ）。被告丁○○既知立法委員柯俊雄並未參與公司經營，並
    僅見過粘聰明律師一次，自能得知立法委員柯俊雄、律師粘
    聰明與滬康公司販售之塔位、理財金案、生前契約是否屬實
    無關，被告丁○○以立法委員柯俊雄、律師粘聰明掛名為總
    裁、見證律師，致不知被告甲乙○有詐騙之事，殊無可取。
  (五)雖被告丁○○於原審供稱：九十三年十一、二月始自幸福人
    壽離職，與在滬康公司工作有重疊半年的時間等語（見原審
    卷（一）第一０五頁），然被害人Ｎ○○指稱於九十三年四
    月二十九日即向被告丁○○購買滬康公司之靈骨塔，足見被
    告丁○○應自九十三年四月間即參與本件常業詐欺犯行。
  (六)證人彭薇於本院前審證稱：九十三年三月至四月在滬康公司
    工作，老闆是甲乙○及張新弼，甲乙○剛開始有打電話請我
    找幾位好朋友進去上班，帶老榮民去青草湖懷恩堂現場看時
    ，甲乙○、張新弼及丁○○都在現場等語。證人張淑萍亦證
    稱：自九十三年九月起在滬康公司工作二個多月，老闆是甲
    乙○及張新弼，我是跟著丁○○學習，初期擔任助理工作，
    當時我待二個多月，還沒有新的員工進來，助理的角色……
    跟丁○○一起去拜訪老榮民時，跟在旁邊看丁○○如何解說
    花壇、殯葬、禮儀或是棺木等事宜，我還幫丁○○開滬康公
    司的收據給客戶。當時懷恩堂已蓋好，裡面一樓還沒裝潢，
    我們在一樓寶塔裡面，我和丁○○帶老榮民參觀。如果老榮
    民有興趣打０８０電話進來，會直接轉到甲乙○的手機，湖
    口辦公室主要負責人是甲乙○，他會寫ＭＥＭＯ或直接打電
    話給我們交代工作等語。證人徐仁貞證稱：九十四年二月到
    滬康中壢分公司任職業務二個月，我銷售的產品主要是酒類
    ，而客戶打公司的０８０電話都會轉到老闆甲乙○的手機，
    若接到客戶詢問靈骨塔的電話也都轉給老闆甲乙○處理等語
    。依上開證人所稱，滬康公司固由被告甲乙○經營，然被告
    丁○○係實際負責販售靈骨塔塔位及生前契約、理財金案之
    人，並帶領業務人員向榮民推銷及前往懷恩堂現場，同時在
    「懷恩生命紀念館將軍慈湖」申請書暨收據上之承辦人欄簽
    名，復以滬康公司名義製作收據及永久使用權狀交付被害人
    ，顯見被告丁○○應知被告甲乙○未經懷恩堂授權之事。至
    證人張淑萍雖於本院證稱：靈骨塔是懷恩堂所有，當時沒有
    想到為何公司開給買受人之永久使用權狀是滬康公司名義等
    語。然證人張淑萍亦有參與販賣靈骨塔塔位及生前契約、理
    財金案，為免涉及本案，自有避重就輕之虞；且張淑萍僅在
    滬康公司工作二月，亦可能因而不知詳情，證人張淑萍上開
    證言，自無從資為被告丁○○有利之認定。至證人彭薇、張
    淑萍上揭所證張新弼是滬康公司老闆云云，核與證人Ｍ○○
    、張新弼所供不合，該部分自難採信。又證人Ｍ○○雖於原
    審證稱：甲乙○咬丁○○為共犯，丁○○跑到我們公司抱怨
    ，我認為他冤枉，他只是領薪水，為何變成共犯，我們公司
    同情他，且丁○○與被騙榮民很熟，所以找他出來解決云雲
    （見原審卷(三)第一四七頁），然被告丁○○之共同參與詐欺
    犯行，已如上述明確，不能僅因證人甲乙○個人之片面認定
    為冤枉，即採為被告丁○○並未為詐欺犯行，是證人Ｍ○○
    上開證詞，並不能採為有利被告丁○○之認定。是被告丁○○販售納骨塔及生前契約、理財金案之事證明確，犯行亦堪
    認定。
四、按刑法上所謂之「常業犯」，係以同一犯罪行為之意思反覆
    為之，且賴以為生即成立，並不以時間久暫及行為人別無其
    他正當職業為要件（最高法院八十二年度第一次刑事庭會議
    參照）；是刑法上之常業犯，原不以專業為必要，縱係兼營
    亦無解於常業罪之成立。被告甲乙○自承為償還前案幸福人
    壽被害人款項，而犯本案，犯罪時間前後歷時約一年，被害
    人人數眾多，詐得款項多達四千萬元以上，顯有將部分詐得
    款項供作生活之資；被告丁○○亦坦承受僱所得報酬確供作
    生活之用，足見被告甲乙○、丁○○均有以詐欺所得為常業
    甚明，被告二人均否認有常業詐欺犯行，要無可採，其等犯
    行均刊認定，應依法論科。
五、
  (一)被告二人行為後，刑法施行法已於九十五年六月十四日增訂
    該法第一條之一規定，並自九十五年七月一日施行，刑法分
    則編各罪所定罰金之貨幣單位原為銀元，且依修正前刑法第
    三十三條第五款規定，罰金刑為一銀元以上，而有關罰金倍
    數之調整及銀元與新臺幣之折算標準，則定有「罰金罰鍰提
    高標準條例」及「現行法規所定貨幣單位折算新臺幣條例」
    ，除罰金以一銀元折算三元新臺幣外，並將七十二年六月二
    十六日以前修正之刑法部分條文罰金數額提高二至十倍，其
    後修正者則不再提高倍數；嗣修正後刑法第33條第5款則將
    罰金刑提高為新臺幣一千元以上，並以百元計算之，且因刑
    法第三十三條第五款所定罰金貨幣單位既已改為新臺幣，刑
    法分則編各罪所定罰金之貨幣單位亦應配合修正為新臺幣，
    且考量刑法修正施行後，不再適用「現行法規所定貨幣單位
    折算新臺幣條例」，為使刑法分則編各罪所定罰金之最高數
    額與刑法修正前趨於一致，爰增訂刑法施行法第一條之一規
    定，將刑法分則編各罪所定罰金之貨幣單位均改為新臺幣，
    並將七十二年六月二十六日以前修正之刑法部分條文罰金數
    額提高為三十倍，其後修正者則提高為三倍。是以刑法分則
    編各罪所定罰金刑之最高數額，於上開規定修正後仍屬一致
    ，並無不同；但其罰金刑之最低數額，則比修正前提高，從
    而修正後之規定並未有利於被告，依刑法第二條第一項前段
    規定，刑法條文有罰金刑規定者，應適用修正前之規定。
  (二)查九十五年七月一日修正施行之刑法，雖已刪除第三百四十
    條常業詐欺罪之規定，然本件被告甲乙○及丁○○所犯本罪
    之時間在刑法修正施行前，當時常業詐欺罪，法定本刑為一
    年以上七年以下有期徒刑，得併科五萬元以下罰金；刑法修
    正後，因常業犯已經刪除，應將所犯多次詐欺取財罪行分論
    併罰。而被告二人對附表所示被害人施用詐術，合併計算法
    定最高本刑已在有期徒刑七年以上，較原常業犯之法定刑為
    重，依刑法第二條第一項規定，應適用修正前刑法第三百四
    十條常業詐欺罪論處。又原刑法第五十五條關於牽連犯之規
    定已刪除，依新法規定所犯之數罪應分論併罰，比較修正前
    後規定，修正前之牽連犯規定較有利於被告，依新刑法第二
    條第一項前段規定，自應適用修正前之規定。
六、核被告二人所為，均係犯修正前刑法第三百四十條之常業詐
    欺罪。其等冒用粘聰明律師之名義，掛名為見證律師，在懷
    恩生命紀念館之將軍慈湖寶座永久使用權狀及使用合約書、
    申請書既收據上，盜用粘聰明律師之印文及簽名戳，偽造私
    文書，並持以行使，係犯刑法第二百十六條、第二百十條之
    行使偽造私文書罪。又其等之偽造私文書之低度行為，為行
    使之高度行為所吸收，均不另論罪。被告二人間，有犯意聯
    絡及行為分擔，均為共同正犯，惟刑法第二十八條共同正犯
    之範圍，已修正限縮於共同正犯，自屬行為後法律有變更，
    而非僅屬文字修正，應有新舊法比較適用之問題（參照最高
    法院九十七年度台上字第三七號判決），應依刑法第二條第
    一項規定，適用修正前刑法第二十八條論以共同正犯。且所
    犯之二罪有方法與結果之牽連犯關係，應依修正前之刑法第
    五十五條規定，從一重罪常業詐欺論處。公訴人移送併辦之
    九十五年度偵字第二九００號被告甲乙○、丁○○共同詐騙
    被害人Ｓ○○款項部分，雖未經起訴，然與本案有實質上一
    罪關係，本院自得一併審理。
七、原審對被告甲乙○、丁○○論罪科刑，固非無見。惟查：被
    告等人共計詐得四千一百二十一萬一千二百三十八元，原審
    卻未明確認定詐騙金額，顯有未合。再被告二人假冒粘聰明
    名義偽造行使私文書部分，原判決事實欄漏未論敘，亦有未
    當。又被告丁○○係受僱於被告甲乙○，所得與被告甲乙○
    相差甚巨，原審量處有期徒刑二年，似嫌過重。被告甲乙○
    、丁○○上訴意旨，仍執陳詞否認犯罪；及公訴人上訴，指
    摘原審就被告甲乙○及丁○○量刑過輕，固均無理由。惟原
    判決關於被告甲乙○、丁○○部分既有可議，自應由本院撤
    銷改判。爰審酌被告甲乙○曾有偽造文書、妨害自由、背信
    、侵占、詐欺等前科，素行非佳，為牟不法利益，竟向年邁
    榮民詐取終身積蓄，使榮民生活陷於困境，詐得財物達數千
    萬元，情節重大，被告丁○○前無不良素行、係因受僱被告
    甲乙○，而共同為本件犯行，犯罪後已與部份被害人達成和
    解，被告甲乙○復於本件前審判決後與被害人甲午○、甲辰
    、甲申○、Ｓ○○等人達成民事和解，有本院民事庭96年重
    訴字第39號和解筆錄二件在卷可據，及被告二人參與程度、
    犯罪後態度等一切情狀，分別量處如主文第二、三項所示之
    刑。又被告丁○○所犯本件犯行，係於九十六年四月二十四
    日以前所為，符合中華民國九十六年罪犯減刑條例之減刑條
    件，爰依該條例規定，減輕其刑二分之一為有期徒刑八月。
    至被告丁○○雖與多數被害人達成和解，惟仍尚有部分被害
    人未獲得賠償；且始終否認犯罪，未見悔意，故不予宣告緩
    刑，附此敘明。
八、公訴意旨另以：被告甲乙○、丁○○共同詐得之上開款項，
    乃係分別匯入滬康奈米生化公司之合作金庫銀行北新竹分行
    0000000000000號帳戶、中華郵政股份有限公
    司劃撥帳號000000000號帳戶及滬康將軍慈湖公司
    之中華郵政股份有限公司劃撥帳號00000000號帳戶
    ，嗣再由被告甲乙○與同案被告王亦文（同案被告王亦文部
    分詳如後述）轉帳或匯入其他帳戶隱匿花用，因認被告甲乙○此部分另涉犯洗錢防制法第九條第一項之洗錢罪嫌。按犯
    罪後之法律已廢止其刑罰者，應諭知免訴之判決，刑事訴訟
    法第三百零二條第四款定有明文。查洗錢防制法業於九十五
    年七月一日修正施行，修正前洗錢防制法第三條第五款所稱
    刑法第三百四十條常業詐欺罪之重大犯罪項目，業經修正刪
    除，故同法第九條第一項關於掩飾或隱匿因自己常業詐欺重
    大犯罪所得財物之洗錢罪部分，即已經廢止。此部分起訴事
    實，於被告甲乙○犯罪後，法律已廢止其刑罰，自應諭知免
    訴。惟公訴人認此部分與被告甲乙○上開詐欺部分有牽連犯
    裁判上一罪關係，自不另為免訴之諭知。至公訴人雖於原審
    審理時以洗錢防制法部分已刪除，而減縮起訴事實及罪名。
    然所謂減縮起訴範圍係指就同一犯罪事實而言，公訴人既起
    訴被告甲乙○另涉犯洗錢防制法第九條第一項之洗錢罪嫌，
    核與被告甲乙○所犯常業詐欺罪並非同一犯罪事實，自不得
    以減縮方式為之。則公訴人就被告甲乙○被訴涉犯洗錢防制
    法第九條第一項之洗錢罪嫌既未撤回起訴，本院自應一併審
    理。
參、移送併辦部分
一、臺灣臺北地方法院檢察署九十六年度偵字第一三八一三號移
    送併辦意旨以：被告甲乙○、丁○○與王亦文、黃欣敏及車
    正國、ｚ○○、吳智賢（以上五人另行偵辦）等人，共同基
    於意圖為自己不法所有，並以之為常業之犯意聯絡，由甲乙○擔任址設臺北市○○○路○段六五號三樓之一「滬康酒廠
    股份有限公司」（下稱滬康酒廠公司）之負責人，被告王亦
    文擔任總經理，被告丁○○擔任業務經理，被告黃欣敏擔任
    丁○○之業務助理等，利用召開說明會，或透過新竹縣退伍
    軍人協會安排遊覽等手法，向ｏ○○、宋金潮、甲午○等四
    十八人，以「滬康將軍慈湖幸福中山勳章榮民榮眷保本保息
    理財金案」、「滬康酒廠擴廠暨經營黃皮書」等宣傳文宣，
    提示予ｏ○○等人，並告以投資後每月可收取百分之四利息
    之詐術，或以每股一萬二千元不等之價格，將有利可圖等語
    ，致ｏ○○等人陷於錯誤，誤認確有上開利息或經營情事，
    而同意依渠等之指示匯款至華僑銀行新竹分行「滬康酒廠股
    份有限公司籌備處、帳號00000000000000號
    」之帳戶中，所得款項，再由甲乙○予以提領朋分花用，共
    計詐得一千一百七十三萬三千元之款項。因認被告甲乙○、
    丁○○均涉犯修正前刑法第三百四十條之常業詐欺罪嫌，且
    與本案有連續犯之裁判上一罪關係而移送併辦等語。
二、經查：按連續犯之所謂出於概括犯意，必須其多次犯罪行為
    自始均在一個預定犯罪計劃以內，出於主觀上始終同一犯意
    之進行（最高法院七十年臺上字第六二九六號判例意旨參照
    ）。檢察官移送併辦意旨所指被告二人利用滬康酒廠公司召
    開說明會，或透過新竹縣退伍軍人協會安排遊覽等手法，向
    被害人ｏ○○等四十八人，以「滬康將軍慈湖幸福中山勳章
    榮民榮眷保本保息理財金案」、「滬康酒廠擴廠暨經營黃皮
    書」等宣傳文宣，提示予被害人ｏ○○等人，並告以投資後
    每月可收取百分之四利息之詐術，或以每股一萬二千元不等
    之價格，將有利可圖，而詐取款項，犯罪時間係自九十四年
    四月二十九日至十二月二十七日為止，已在本案犯行結束後
    再行為之。且本案被告甲乙○係為清償另案侵占之被害人款
    項，乃以「滬康將軍慈湖幸福中山勳章榮民榮眷保本保息理
    財金案」、「滬康酒廠擴廠暨經營黃皮書」等宣傳文宣，告
    知被害人ｏ○○等人，投資後每月可收取百分之四利息之手
    段詐取財物，亦與本案犯意各別、手法亦不相同，被告甲乙○顯非於本案犯罪之初即預定為併案犯行，自無概括犯意可
    言，核與本案起訴部分無連續犯、牽連犯裁判上一罪關係或
    實質上一罪之關係，自無從審理，應退由檢察官另行依法處
    理。
據上論斷，應依刑事訴訟法第368條、第369條第1項前段、第364
條、第299條第1項前段，刑法第2條第1項前段、第216條、第210
條，修正前刑法第28條、第340條、第55條、第33條第5款，中華
民國九十六年罪犯減刑條例第2條第1項第3款、第7條判決如主文
。
本案經檢察官侯千姬到庭執行職務。
中    華    民    國    97    年    3     月    26    日
                  刑事第十庭    審判長法  官 楊炳禎
                                      法  官 陳博志
                                      法  官 李春地
以上正本證明與原本無異。
如不服本判決，應於收受送達後十日內向本院提出上訴書狀，其
未敘述上訴之理由者並得於提起上訴後十日內向本院補提理由書
（均須按他造當事人之人數附繕本）。
                                      書記官 蘇秋
中    華    民    國    97    年    4     月    1     日
附錄：本案論罪科刑法條全文
刑法第339條第1項：
意圖為自己或第三人不法之所有，以詐術使人將本人或第三人之
物交付者，處5年以下有期徒刑、拘役或科或併科1千元以下罰金
。
修正前刑法第340條：
以犯前條之罪為常業者，處一年以上七年以下有期徒刑，得併科
5000元以下罰金。
附表:
┌──┬───┬────┬──┬──┬──┬─────┐
│編號│被害人│被詐騙付│塔位│生前│理財│被詐騙金額│
│    │      │款日期  │(個)│契約│金案│（新臺幣）│
│    │      │        │    │種類│種類│          │
│    │      │        │    │數量│數量│          │
├──┼───┼────┼──┼──┼──┼─────┤
│ 1  │寅○○│93/4    │ 2  │    │    │12萬元    │
├──┼───┼────┼──┼──┼──┼─────┤
│ 2  │Ｎ○○│93/4/29 │ 1  │    │    │6萬元     │
├──┼───┼────┼──┼──┼──┼─────┤
│ 3  │戌○  │93/5/3  │ 2  │    │    │12萬元    │
├──┼───┼────┼──┼──┼──┼─────┤
│ 4  │甲甲○│93/5/24 │ 2  │    │    │12萬元    │
├──┼───┼────┼──┼──┼──┼─────┤
│ 5  │Ｉ○○│93/6/10 │ 2  │    │    │12萬元    │
├──┼───┼────┼──┼──┼──┼─────┤
│ 6  │ｊ○○│93/6/16 │    │ 2  │    │42萬元    │
│    │      │        │    │中正│    │          │
├──┼───┼────┼──┼──┼──┼─────┤
│ 7  │甲未○│93/6/23 │    │ 1  │    │15萬元（折│
│    │      │        │    │經國│    │扣2000元）│
├──┼───┼────┼──┼──┼──┼─────┤
│ 8  │玄○○│93/6/23 │ 2  │    │    │12萬元    │
├──┼───┼────┼──┼──┼──┼─────┤
│ 9  │甲午○│93/6/24 │    │ 2  │    │50萬元    │
│    │      │        │    │中山│    │          │
├──┼───┼────┼──┼──┼──┼─────┤
│ 10 │ 巳○ │93/6/30 │    │ 1  │    │23萬4,000 │
│    │      │        │    │中山│    │元（折扣  │
│    │      │        │    │    │    │16000元） │
├──┼───┼────┼──┼──┼──┼─────┤
│ 11 │卯○○│93/7/6  │ 2  │    │    │12萬元    │
├──┼───┼────┼──┼──┼──┼─────┤
│ 12 │甲庚  │93/7/8  │ 2  │    │    │12萬元    │
├──┼───┼────┼──┼──┼──┼─────┤
│ 13 │甲辰  │93/7/9  │    │2   │    │50萬元    │
│    │      │93/10/5 │    │中正│ 8  │201萬6,000│
│    │      │        │    │    │中山│元        │
├──┼───┼────┼──┼──┼──┼─────┤
│ 14 │ｌ○○│93/7/20 │    │ 2  │    │50萬元    │
│    │      │93/7/21 │    │中山│    │          │
├──┼───┼────┼──┼──┼──┼─────┤
│ 15 │甲申○│93/7/26 │    │4   │    │100萬元   │
│    │      │93/9/14 │    │中山│24  │582萬元（ │
│    │      │        │    │    │中山│折扣228000│
│    │      │        │    │    │    │元）      │
│    │      │93/12/7 │    │    │4   │0000000元 │
│    │      │        │    │    │中山│          │
├──┼───┼────┼──┼──┼──┼─────┤
│ 16 │申○○│93/8/13 │    │ 2  │    │30萬4,000 │
│    │午○○│        │    │經國│    │元        │
├──┼───┼────┼──┼──┼──┼─────┤
│ 17 │ｉ○○│93/8/17 │    │ 2  │    │50萬元    │
│    │      │        │    │中山│    │          │
│    │      │93/12/27│    │    │ 4  │98萬1,607 │
│    │      │        │    │    │中山│元（折扣  │
│    │      │        │    │    │    │26393元） │
├──┼───┼────┼──┼──┼──┼─────┤
│ 18 │Ｅ○○│93/8/17 │ 2  │    │    │12萬4,000 │
│    │      │        │    │    │    │元        │
├──┼───┼────┼──┼──┼──┼─────┤
│ 19 │ｒ○○│93/9/1  │    │    │ 4  │0000000元 │
│    │      │        │    │    │中山│          │
│    │      │93/11/23│    │    │ 2  │489000元 (│
│    │      │        │    │    │中山│折扣15000 │
│    │      │        │    │    │    │元)       │
│    │      │93/12/16│    │    │ 8  │200萬元 ( │
│    │      │        │    │    │中山│折扣16000 │
│    │      │        │    │    │    │元)       │
├──┼───┼────┼──┼──┼──┼─────┤
│ 20 │Ｕ○○│93/9/6  │ 2  │    │    │12萬4,000 │
│    │      │        │    │    │    │元        │
├──┼───┼────┼──┼──┼──┼─────┤
│ 21 │Ｈ○○│93/9/9  │    │    │ 20 │500萬元 ( │
│    │      │        │    │    │中山│折扣4萬元)│
├──┼───┼────┼──┼──┼──┼─────┤
│ 22 │甲子○│93/10/14│    │    │ 4  │97萬元 (折│
│    │      │        │    │    │中山│扣38000元)│
├──┼───┼────┼──┼──┼──┼─────┤
│ 23 │甲己  │93/11/5 │    │ 1  │    │21萬元    │
│    │      │        │    │中正│    │          │
├──┼───┼────┼──┼──┼──┼─────┤
│ 24 │癸○○│93/11/5 │    │    │ 1  │21萬2000元│
│    │      │        │    │    │中正│          │
│    │甲壬○│93/11/5 │    │ 2  │    │42萬元    │
│    │      │        │    │中正│    │          │
├──┼───┼────┼──┼──┼──┼─────┤
│ 25 │ｂ○○│93/11/13│    │    │ 4  │100萬元 ( │
│    │      │        │    │    │中山│折扣8000元│
│    │      │        │    │    │    │)         │
├──┼───┼────┼──┼──┼──┼─────┤
│ 26 │Ｘ○○│93/11/24│    │    │ 2  │50萬元 (折│
│    │      │        │    │    │中山│扣4000元) │
├──┼───┼────┼──┼──┼──┼─────┤
│ 27 │ｓ○○│93/12/2 │ 2  │    │    │13萬2000元│
├──┼───┼────┼──┼──┼──┼─────┤
│ 28 │酉○○│93/12/6 │    │    │ 4  │100萬元 ( │
│    │      │        │    │    │中山│折扣24000 │
│    │      │        │    │    │    │元)       │
│    │      │94/1/18 │    │    │ 4  │100萬元 ( │
│    │      │        │    │    │中山│折扣24000 │
│    │      │        │    │    │    │元)       │
├──┼───┼────┼──┼──┼──┼─────┤
│ 29 │Ｌ○○│93/12/8 │    │    │ 2  │40萬元 (折│
│    │      │        │    │    │中正│扣24000元)│
│    │      │94/1/12 │    │    │ 1  │25萬6000元│
│    │      │        │    │    │中山│          │
├──┼───┼────┼──┼──┼──┼─────┤
│ 30 │Ｐ○  │94/1/3  │    │    │ 4  │99萬8,000 │
│    │      │        │    │    │中山│元 (折扣  │
│    │      │        │    │    │    │26000元)  │
├──┼───┼────┼──┼──┼──┼─────┤
│ 31 │壬○○│94/1/10 │ 1  │    │    │6萬元     │
├──┼───┼────┼──┼──┼──┼─────┤
│ 32 │甲丁○│93/5/18 │ 1  │    │    │6萬元     │
├──┼───┼────┼──┼──┼──┼─────┤
│ 33 │ｙ○○│94/1/22 │ 2  │    │    │12萬4,000 │
│    │      │        │    │    │    │元        │
├──┼───┼────┼──┼──┼──┼─────┤
│ 34 │ｕ○○│94/1/27 │ 2  │    │    │12萬4,000 │
│    │      │        │    │    │    │元        │
├──┼───┼────┼──┼──┼──┼─────┤
│ 35 │和再雪│93/6    │ 1  │    │    │6萬元     │
│    │      │93/7/8  │    │ 1  │    │15萬元 (合│
│    │      │        │    │中正│    │併塔位為中│
│    │      │        │    │    │    │正)       │
│    │      │93/9/27 │    │    │ 2  │50萬4000元│
│    │      │        │    │    │中山│          │
├──┼───┼────┼──┼──┼──┼─────┤
│ 36 │Ｇ○○│93/7/5  │ 1  │    │    │6萬元     │
│    │      │93/7/7  │    │ 1  │    │14萬元(合 │
│    │      │        │    │中正│    │併塔位為中│
│    │      │        │    │    │    │正，折扣10│
│    │      │        │    │    │    │000元)    │
├──┼───┼────┼──┼──┼──┼─────┤
│ 37 │第八  │93/12/3 │    │    │ 2  │50萬元 (折│
│    │聯會  │        │    │    │中山│扣4000元) │
├──┼───┼────┼──┼──┼──┼─────┤
│ 38 │辛○○│93/7/5  │ 2  │    │    │12萬元    │
├──┼───┼────┼──┼──┼──┼─────┤
│ 39 │未○○│93/4/20 │ 1  │    │    │6萬元     │
├──┼───┼────┼──┼──┼──┼─────┤
│ 40 │Ｔ○○│93/7/1  │    │ 1  │    │19萬元    │
├──┼───┼────┼──┼──┼──┼─────┤
│ 41 │ｑ○○│94/4/7  │ 2  │    │    │12萬元    │
├──┼───┼────┼──┼──┼──┼─────┤
│ 42 │戊○○│93/12/3 │    │    │ 6  │153萬6,000│
│    │      │        │    │    │中山│元        │
├──┼───┼────┼──┼──┼──┼─────┤
│ 43 │天○○│93/4/15 │ 2  │    │    │12萬元    │
├──┼───┼────┼──┼──┼──┼─────┤
│ 44 │甲卯○│93/4/29 │ 1  │    │    │6萬元     │
├──┼───┼────┼──┼──┼──┼─────┤
│ 45 │褚延文│93/11/22│    │    │ 3  │80萬元 (2 │
│    │      │        │    │    │中山│份各252000│
│    │      │        │    │    │    │元，1份296│
│    │      │        │    │    │    │000元)    │
├──┼───┼────┼──┼──┼──┼─────┤
│ 46 │甲丙○│93/9/21 │    │ 2  │    │30萬元 (折│
│    │      │        │    │經國│    │扣4000元) │
├──┼───┼────┼──┼──┼──┼─────┤
│ 47 │Ｗ○○│93/5/10 │ 1  │    │    │6萬元     │
├──┼───┼────┼──┼──┼──┼─────┤
│ 48 │向端華│94/2/23 │    │    │ 1  │25萬6,000 │
│    │      │        │    │    │中山│元        │
├──┼───┼────┼──┼──┼──┼─────┤
│ 49 │甲辛○│93/10/8 │  1 │    │    │2萬元     │
├──┼───┼────┼──┼──┼──┼─────┤
│ 50 │Ｙ○○│93/12/1 │  1 │    │    │6萬元     │
├──┼───┼────┼──┼──┼──┼─────┤
│ 51 │ｏ○○│93/12/17│    │    │ 2  │47萬8,000 │
│    │      │        │    │    │中山│元 (折扣26│
│    │      │        │    │    │    │000元)    │
├──┼───┼────┼──┼──┼──┼─────┤
│ 52 │Ｄ○  │93/9/21 │    │  1 │    │19萬元    │
├──┼───┼────┼──┼──┼──┼─────┤
│ 53 │ｘ○○│93/4/26 │ 2  │    │    │12萬元    │
├──┼───┼────┼──┼──┼──┼─────┤
│ 54 │宇○○│93/10/12│ 2  │    │    │11萬8,000 │
│    │      │        │    │    │    │元        │
├──┼───┼────┼──┼──┼──┼─────┤
│ 55 │楊丕英│93/9/10 │    │    │ 1  │25萬2,000 │
│    │      │        │    │    │中山│元        │
├──┼───┼────┼──┼──┼──┼─────┤
│ 56 │ｃ○○│93/8/11 │ 2  │    │    │12萬元    │
│    │ｇ○  │        │    │    │    │          │
├──┼───┼────┼──┼──┼──┼─────┤
│ 57 │庚○○│93/9/6  │ 2  │    │    │12萬元    │
│    │ｔ○○│        │    │    │    │          │
├──┼───┼────┼──┼──┼──┼─────┤
│ 58 │ｈ○○│93/4/21 │ 1  │    │    │6萬元     │
├──┼───┼────┼──┼──┼──┼─────┤
│ 59 │甲寅○│93/4/21 │ 1  │    │    │6萬元     │
├──┼───┼────┼──┼──┼──┼─────┤
│ 60 │Ｚ○○│93/6/10 │ 1  │    │    │6萬元     │
├──┼───┼────┼──┼──┼──┼─────┤
│ 61 │丑○  │93/5/3  │ 1  │    │    │6萬元     │
├──┼───┼────┼──┼──┼──┼─────┤
│ 62 │ｎ○○│93/4/26 │ 2  │    │    │12萬元    │
│    │甲戊○│        │    │    │    │          │
├──┼───┼────┼──┼──┼──┼─────┤
│ 63 │ｄ○○│93/8/2  │ 2  │    │    │12萬元    │
├──┼───┼────┼──┼──┼──┼─────┤
│ 64 │地○○│93/8/4  │ 1  │    │    │6萬元     │
├──┼───┼────┼──┼──┼──┼─────┤
│ 65 │辰○○│93/11/15│ 1  │    │    │5萬9,000  │
├──┼───┼────┼──┼──┼──┼─────┤
│ 66 │ａ○○│94/1/5  │    │ 1  │    │25萬元    │
│    │      │        │    │中山│    │          │
├──┼───┼────┼──┼──┼──┼─────┤
│ 67 │Ｏ○○│93/8/4  │ 1  │    │    │6萬元     │
├──┼───┼────┼──┼──┼──┼─────┤
│ 68 │ｐ○○│不詳    │ 2  │    │    │12萬元    │
├──┼───┼────┼──┼──┼──┼─────┤
│ 69 │Ｂ○○│93/5/3  │ 1  │    │    │6萬元     │
├──┼───┼────┼──┼──┼──┼─────┤
│ 70 │乙○○│93/11/18│ 3  │    │    │18萬6000元│
│    │ｖ○○│        │    │    │    │          │
├──┼───┼────┼──┼──┼──┼─────┤
│ 71 │宙○○│93/8/2  │ 2  │    │    │12萬元    │
│    │Ｊ○○│        │    │    │    │          │
├──┼───┼────┼──┼──┼──┼─────┤
│ 72 │ｅ○○│93/5/3  │ 2  │    │    │12萬元    │
│    │Ｃ○○│        │    │    │    │          │
├──┼───┼────┼──┼──┼──┼─────┤
│ 73 │丙○○│93/5/5  │ 1  │    │    │6萬元     │
├──┼───┼────┼──┼──┼──┼─────┤
│ 74 │Ｋ○○│93/6/30 │ 1  │    │    │6萬元     │
├──┼───┴┬───┼──┼──┼──┼─────┤
│ 75 │己○○○│93/7/7│ 1  │    │    │6萬元     │
├──┼───┬┴───┼──┼──┼──┼─────┤
│ 76 │亥○  │93/7/6  │ 2  │    │    │12萬元    │
│    │黃○○│        │    │    │    │          │
├──┼───┼────┼──┼──┼──┼─────┤
│ 77 │Ｒ○○│93/8/2  │ 2  │    │    │12萬元    │
│    │Ａ○○│        │    │    │    │          │
├──┼───┼────┼──┼──┼──┼─────┤
│ 78 │Ｆ○○│93/8/2  │ 1  │    │    │6萬元     │
├──┼───┼────┼──┼──┼──┼─────┤
│ 79 │ｍ○○│93/4/26 │ 2  │    │    │12萬元    │
│    │甲巳○│        │    │    │    │          │
├──┼───┼────┼──┼──┼──┼─────┤
│ 80 │Ｑ○○│93/5/3  │ 2  │    │    │12萬元    │
│    │甲丑○│        │    │    │    │          │
├──┼───┼────┼──┼──┼──┼─────┤
│ 81 │ｋ○○│93/4/28 │ 2  │    │    │12萬元    │
│    │吳木花│        │    │    │    │          │
├──┼───┼────┼──┼──┼──┼─────┤
│ 82 │郭有貴│93/4/29 │ 2  │    │    │12萬元    │
│    │何玉娥│        │    │    │    │          │
├──┼───┼────┼──┼──┼──┼─────┤
│ 83 │劉德展│93/5/5  │ 1  │    │    │6萬元     │
├──┼───┼────┼──┼──┼──┼─────┤
│ 84 │何松燕│93/8/2  │ 2  │    │    │12萬元    │
├──┼───┼────┼──┼──┼──┼─────┤
│ 85 │Ｓ○○│93/11/8 │    │    │ 4  │99萬7631元│
│    │      │        │    │    │中山│(折扣10369│
│    │      │        │    │    │    │元)       │
└──┴───┴────┴──┴──┴──┴─────┘


司法院資訊處製作；財團法人民間司法改革基金會備份。
